臺灣士林地方法院刑事判決
110年度訴字第458號
公  訴  人  臺灣士林地方檢察署檢察官
被      告  余靜瑤



上列被告因公共危險等案件，經檢察官提起公訴（110年度偵字
第4201號），本院判決如下：
    主  文
余靜瑤犯放火燒燬住宅等以外之他人所有物罪，處有期徒刑陸月
。
    事  實
一、余靜瑤前於民國95年間，即已出現持續性憂鬱症之症狀，並
    於108年後症狀呈現不穩定之狀況。嗣於110年2月2日，余靜
    瑤因與其弟發生爭執，因而出現較為嚴重之憂鬱症狀及衝動
    、危險之行為，故於110年2月4日晚間，攜帶打火機7支、汽
    油1瓶、酒精1瓶等物品，前往其弟所居住之新北市○○區○○○
    路0巷0號之「人情味社區」，欲與其弟理論。余靜瑤同日晚
    間11時25分許到達「人情味社區」後，即質問在新北市○○區
    ○○○路0巷0號「人情味社區」管理室內之社區管理員吳毅宗
    關於其弟是否已返回該社區等問題，於吳毅宗表示其弟尚未
    返回時，余靜瑤因認為吳毅宗隱瞞其弟之行蹤且態度不佳，
    因而心生不滿，並因上述憂鬱症狀導致顯著情緒障礙、認知
    偏差，處於因精神障礙致依其辨識而行為之能力顯著降低之
    狀態，竟基於放火燒燬住宅等以外之他人所有物及恐嚇危害
    安全之犯意，於同日晚間11時25分許，持其隨身所攜帶之打
    火機7支中之1支、酒精1瓶、汽油1瓶，先以打火機朝該管理
    室之紗窗點火，並噴灑霧狀酒精點燃、擴散火勢，並再將汽
    油往管理室內撥灑，而以此加害吳毅宗生命、身體、財產之
    事恐嚇吳毅宗，致該紗窗因火勢而燒燬，且有延燒該管理室
    內所擺放之文件、紙張等物品之可能性，致生公共危險，並
    致吳毅宗因此心生畏懼，致生危害於安全。
二、案經新北市政府警察局汐止分局報告臺灣士林地方檢察署檢
    察官偵查起訴。
    理  由
壹、程序方面：
    本院引用被告以外之人於審判外之陳述，業經檢察官及被告
    余靜瑤於本院準備程序同意其證據能力（見本院110年度訴
    字第458號卷【下稱本院卷】第46頁至第47頁），本院審酌
    該等證據作成之情況，核無違法取證或其他瑕疵，且與待證
    事實具有關聯性，認為以之作為證據為適當，依刑事訴訟法
    第159條之5第1項規定，均有證據能力。
貳、實體方面：
一、認定事實之依據及理由：
    訊據被告余靜瑤固坦承有於案發時間、地點，點燃打火機及
    噴灑酒精，並往新北市○○區○○○路0巷0號之「人情味社區」
    管理室內撥灑汽油，導致該管理室紗窗遭燒破等事實，惟矢
    口否認有何放火燒燬他人所有物及恐嚇危害安全犯行，辯稱
    ：會攜帶酒精是因為疫情關係，打火機則是我要抽煙，我是
    不小心燒到紗窗的，汽油我也只是潑灑在管理室內，沒有要
    對人潑灑，因為當時我躁鬱症發作，想要自焚云云。經查：
　㈠上揭犯罪事實，業據證人即被害人吳毅宗於警詢時證稱：我
    在新北市○○區○○○路0巷0號「人情味社區」擔任夜班保全，
    案發當時被告來到我們管理室，問她弟弟回來了嗎，我說車
    子還沒有回來，被告就直接噴我酒精，我有退後遠離被告，
    要被告不要點火，並且說我要報警，並試圖安撫被告，但被
    告聽不進去，仍然點燃打火機，朝紗窗點火，並且持續噴灑
    霧狀酒精點燃火勢，再用汽油灑進管理室內，管理室的辦公
    桌、紗窗、地板、辦公桌上的文書都被汽油潑到，我有即時
    閃開，但還是被濺到上半身都是汽油味，但汽油沒有被點燃
    ，紗窗有因為火勢而被燒破等語明確（見臺灣士林地方檢察
    署110年度偵字第4201號卷【下稱偵查卷】第21頁至第23頁
    ）。且經本院當庭勘驗卷附新北市○○區○○○路0巷0號管理室
    監視錄影光碟，勘驗結果略以：於光碟內「IMG_9847」影片
    檔案中，可見影片畫面顯示時間23：19：32至23：19：41時
    ，火焰不斷從監視器畫面左側窗戶內往管理時內竄燒，火勢
    忽大忽小，直至影片結束時，火焰仍持續燃燒；於光碟內「
    IMG_9851」影片檔案中，可見影片畫面顯示時間23：27：26
    時，一隻手持透明瓶子自監視器畫面左側窗戶伸進管理室潑
    灑液體，吳毅宗便往畫面右側移動幾步躲避，於影片畫面顯
    示時間23：27：27時，液體潑灑完畢，瓶子遭直接丟棄在管
    理室桌上；於光碟內「IMG_9849」影片檔案中，可見影片畫
    面顯示時間23：26：20時，被告舉起裝有透明液體的玻璃瓶
    ，往自己頭上淋，並稱「我知道，是他姐姐，幫我是吧？」
    ，於影片畫面顯示時間23：23：28時，被告再將玻璃瓶內液
    體往監視器畫面左下角處淋並稱「你再看」，於影片畫面顯
    示時間23：26：31，被告再次將瓶中液體淋在自己頭上並稱
    ：「他就不出現，現在幾點了？啊他老婆咧？他老婆咧？這
    種是我弟來跟我談，叫他老婆下來！」等情，有本院勘驗筆
    錄、勘驗畫面擷圖在卷可參（見本院卷第49頁至第52頁、第
    55頁至第63頁），核與證人吳毅宗證述內容一致，足認證人
    吳毅宗所證述上開案發經過，應屬可信。此外，尚有上開管
    理室紗窗遭燒破、室內遭潑灑汽油後之現場照片8張、被告
    所隨身攜帶之打火機、酒精噴瓶照片2張在卷可參（見偵查
    卷第39頁至第44頁），另有打火機7支、汽油空瓶1瓶、酒精
    1瓶等物品扣案可證，已足認定被告在與被害人吳毅宗爭執
    後，隨即以打火機點火並噴灑霧狀酒精點燃火勢，再持汽油
    往管理室內噴灑之方式，燒破管理室紗窗並恐嚇吳毅宗等事
    實，確屬可信。
　㈡被告固以前詞置辯，惟查：
　1.所謂「放火」，乃指故意使火力傳導於特定之目的物，使其
    燃燒之意。查被告於警詢、偵訊及羈押訊問時供稱：我拿酒
    精噴霧噴灑酒精再點燃打火機，使酒精瞬間燃燒引燃火勢，
    是在燒紗窗，因為管理員不願意通知我弟弟，汽油我原本帶
    去是要嚇我弟弟，但當時保全不幫我聯絡弟弟且態度很差，
    我當下氣到失去理智，拿汽油往管理室撥是要嚇嚇他，剩下
    的汽油我全部淋在我身上等語（見偵查卷第18頁至第19頁、
    第59頁至第61頁、本院110年度聲羈字第36號卷【下稱聲羈
    卷】第26頁至第27頁），可見被告自始點燃打火機之目的，
    即係為點燃紗窗。且酒精為易燃之物品，若接觸火源，極易
    釀起大火，此為一般人均週知之事實。是若被告僅係為吸煙
    而點燃打火機，自無於點燃打火機之時，併以酒精噴霧往紗
    窗噴灑之必要，此益徵被告主觀上確有放火燒燬他人物品之
    故意無訛，其空言辯以無放火之故意，僅係為抽煙始點燃打
    火機云云，自非可採。
　2.此外，依照前開本院勘驗筆錄、擷圖所示，被告不僅將汽油
    往自己身上潑灑，尚特別伸手進入管理室內，將汽油往被害
    人吳毅宗處潑灑，由此已可知被告潑灑汽油之目的，絕非其
    所辯稱之僅為自焚而已。況被告於本院羈押訊問時亦坦承其
    往管理室內潑灑汽油之目的，是因不滿被害人吳毅宗之態度
    ，想嚇嚇被害人吳毅宗，業如前述，足認被告主觀上顯有將
    「潑灑汽油」等加害於生命、身體、財產之惡害通知被害人
    吳毅宗之意，且其行為係在狹小之管理室內為之，衡情客觀
    上亦足使被害人吳毅宗心生畏懼，被告自難諉為不知，故被
    告主觀上亦有恐嚇之故意無疑，其空言辯以上詞，要非可信
    。
　㈢刑法公共危險罪章之放火罪，所謂「燒燬」，係指燃燒毀損
    之義，亦即標的物已因燃燒結果喪失其效用而言；又所謂「
    致生公共危險」，即具體危險犯之概念，係指具體之危險而
    言，祇需有發生實害之蓋然性為已足，不以實際已發生實害
    為必要；而具體危險之存否，應依社會一般之觀念，客觀予
    以判定。本案中上開管理室內之紗窗，業已因被告放火行為
    遭燒破等節，業據證人吳毅宗證述明確，且依前述紗窗遭燒
    破之照片觀之，該紗窗確已遭火勢而破損，喪失其隔絕內外
    、防止蚊蟲之功能。而依現場照片所示，被告放火之位置，
    係在集合式住宅外之管理室，該管理室空間狹小，擺放眾多
    物品、文件。再者，被告放火之方式除點燃打火機外，尚使
    用酒精噴霧助燃火勢，若火勢未即時撲滅，極易釀成大火，
    恐將延燒管理室內並有波及該社區其他住宅、住戶之可能，
    被告上開放火行為，顯已致生公共危險，要無疑義。
　㈣綜上所述，本案事證明確，被告上揭放火燒燬他人之物、恐
    嚇危害安全等犯行，洵堪認定，應予依法論科。
二、論罪科刑：
　㈠核被告所為，係犯刑法第175條第1項放火燒燬他人所有物及
    同法第305條恐嚇危害安全罪。
　㈡被告於110年2月4日晚間11時25分許，在新北市○○區○○○路0巷
    0號「人情味社區」管理室內，先以打火機朝該管理室之紗
    窗點火，並噴灑霧狀酒精點燃火勢，並再將汽油往管理室內
    撥灑之放火、恐嚇行為時點密接，部分行為重疊而局部合致
    ，依一般社會通念，應評價為一行為較為合理，是被告以一
    行為觸犯放火燒燬他人所有物罪及恐嚇危害安全罪，為想像
    競合犯，應依刑法第55條前段之規定，從法定刑較重之放火
    燒燬他人所有物處斷。公訴意旨認上開2罪間為數罪關係，
    容有誤會，應予更正。
　㈢按刑法第19條有關行為人刑事責任能力有無之判斷標準，係
    採生理學及心理學之混合立法體例，以行為人於行為時生理
    上是否具有精神障礙或其他心智缺陷之原因，致其心理上產
    生不能、欠缺或顯著減低辨識行為違法之能力（學理上稱為
    「辨識能力」）或依其辨識而行為之能力（學理上稱為「控
    制能力」）之結果而言。其中「精神障礙或其他心智缺陷」
    之生理原因要件，事涉醫學上精神病科之專門學識，自有選
    任具該專門知識經驗者或囑託專業醫療機構加以鑑定之必要
    ；倘經醫學專家鑑定結果，行為人行為時確有精神障礙或其
    他心智缺陷，則該等生理因素是否導致其辨識行為違法或依
    其辨識而行為之能力，因而產生不能、欠缺或顯著減低之心
    理結果，應由法院本於職權審酌被告行為當時所有之客觀狀
    態及行為之每一細節（例如：行為前、中及後之反應狀態）
    予以綜合觀察論斷。查被告於105年9月26日起，持續至王家
    駿身心診所就診，於案發前之歷次診斷包含有混合焦慮及憂
    鬱情緒的適應障礙症、適應性失眠症，堪認被告於本案發生
    前，即有因患有混合焦慮及憂鬱情緒的適應障礙症、適應性
    失眠症，而接受治療之情況等節，有王家駿身心診所110年1
    2月23日王字第110012號函所附被告病歷資料在卷可參（見
    本院卷第69頁至第98頁）。又本院囑託國防醫學院三軍總醫
    院鑑定被告案發時之精神狀態，經該院綜合被告生活發展史
    、工作史、疾病史、藥物及酒精濫用史、生理及心理檢查結
    果、心理衡鑑報告、社工報告等資料進行鑑定，鑑定結果為
    ：1.被告於95年間即出現憂鬱症狀，於長時間就醫後症狀並
    未緩解，雖自105年於臺中診所治療下，症狀有明顯改善及
    趨於穩定，但在108年後症狀仍呈現不穩定狀況，會出現割
    腕、噴酒精放火等自我傷害及危險行為，加上個案長期性格
    衝動、情感表達亦受外在刺激影響而起伏不定，呈現認知思
    考自我中心、易出現衝動行為及人際衝突，加上被告長期與
    家人關係緊張疏離，於需求不被滿足的情況下，有憂鬱症加
    重的高度可能性，加上被告事發前2日，有跟弟弟言語、肢
    體衝突，案發當日亦有使用酒精，故因此於案發時產生較嚴
    重的憂鬱症狀、自尊受挫及衝動、危險之行為；2.被告於案
    發時要求管理員報警、案發後知悉自身行為違法，顯示被告
    辨識自身行為違法之能力相當完整；3.惟被告於案發當日已
    出現顯著情緒障礙、認知偏差並決定進行傷害他人及自我傷
    害之行為，且馬上按照當時的情緒及認知進行衝動之行為，
    未想到依照其他認知和行為方式進行溝通，其依其辨識而行
    為之能力顯有不足（見本院卷第119頁至第128頁），堪認被
    告於本案行為時，已達因精神障礙致依其辨識而行為之能力
    顯著降低，而有刑法第19條第2項減輕其刑規定之適用，爰
    依刑法第19條第2項規定減輕其刑。
　㈣爰以行為人責任為基礎，審酌被告因與其弟間之衝突糾紛及
    所罹患之精神疾病，導致無法理性與被害人吳毅宗溝通，竟
    在集合式住宅外之管理室，用打火機、酒精噴霧等物品，燒
    燬該管理室之紗窗，並潑灑汽油來恐嚇被害人吳毅宗，置公
    眾之生命、身體安全於不顧，實屬不該，並考量被告於審理
    時否認犯行之犯後態度，並審酌本案被告燒燬之財物價值非
    鉅，且被害人吳毅宗已表示願意原諒被告，有本院公務電話
    紀錄附卷可參（見本院110年度審訴字第458號卷第73頁），
    復斟酌被告所自承之智識程度、家庭、生活、經濟狀況等一
    切情狀（見本院卷第152頁），量處如主文所示之刑。
　㈤被告目前仍持續至王家駿身心診所就診，有該診所前開函文
    附卷可查。且國防醫學院三軍總醫院鑑定結果亦認被告長年
    主動積極求醫治療，並無令其入相當處所，施以監護處分之
    必要性（見本院卷第128頁），足認被告目前已接受相關治
    療，輔以適當藥物，應無再犯或有危害公共安全之虞，尚無
    宣告監護處分之必要性，併此敘明。
三、沒收部分：　
　　按供犯罪所用、犯罪預備之物或犯罪所生之物，屬於犯罪行
    為人者，得沒收之；宣告前2條之沒收或追徵，有過苛之虞
    、欠缺刑法上之重要性、犯罪所得價值低微，或為維持受宣
    告人生活條件之必要者，得不宣告或酌減之，刑法第38條第
    2項前段、第38條之2第2項定有明文。查本案被告用於本案
    犯行之打火機1個、酒精1瓶、汽油空瓶1瓶，價值低微，且
    多已用罄，沒收與否對於本案及預防犯罪均欠缺刑法之重要
    性，本院認無宣告沒收之必要，附此敘明。
據上論斷，應依刑事訴訟法第299條第1項前段，判決如主文。
本案經檢察官蔡東利提起公訴，檢察官林聰良到庭執行職務。
中    華    民    國    111    年    8    月    25    日
                  刑事第七庭審判長法  官  蔡明宏
                                  法  官  陳孟皇
                                  法  官  李昭然
以上正本證明與原本無異。　　　　　　　　　　　　　　　　
如不服本判決應於收受判決後20日內向本院提出上訴書狀，並應
敘述具體理由；其未敘述上訴之理由者，應於上訴期間屆滿後20
日內向本院補提理由書（均須按他造當事人之人數附繕本），切
勿逕送上級法院。
                                  書記官  林盈均
中　　華　　民　　國　　111 　 年　  8 　 月　　29　　日
中華民國刑法第175條第1項
（放火燒燬住宅等以外之物罪）
放火燒燬前二條以外之他人所有物，致生公共危險者，處1年以
上7年以下有期徒刑。

中華民國刑法第305條
（恐嚇危害安全罪）
以加害生命、身體、自由、名譽、財產之事，恐嚇他人致生危害
於安全者，處2年以下有期徒刑、拘役或9千元以下罰金。